最高法院刑事判決　　　　　　一○○年度台上字第四二○○號
上　訴　人　00000000C.
選任辯護人　徐曉萍律師
上列上訴人因妨害性自主等罪案件，不服台灣高等法院台中分院
中華民國一００年五月五日第二審更審判決（九十九年度上更(一)
字第一八二號，起訴案號：台灣南投地方法院檢察署九十五年度
偵字第四０四九號），提起上訴，本院判決如下：
    主  文
上訴駁回。
    理  由
按刑事訴訟法第三百七十七條規定：上訴於第三審法院，非以判
決違背法令為理由，不得為之；是提起第三審上訴，應以原判決
違背法令為理由，係屬法定要件。如果上訴理由書狀並未依據卷
內訴訟資料具體指摘原判決不適用何種法則或如何適用不當，或
所指摘原判決違法情事，顯與法律規定得為第三審上訴理由之違
法情形不相適合時，均應認其上訴為違背法律上之程式，予以駁
回。本件上訴人00000000C （真實姓名、年籍詳卷）上訴意旨略
稱：(一)、告訴人即被害人甲女（即00000000，民國七十八年○月
○日生，真實姓名、年籍詳卷）於九十九年八月五日坦承陷害上
訴人，向台南市公園派出所自首，並於第一審具結證稱：上訴人
沒有對伊為猥褻或性交行為，因為伊不喜歡上訴人，所以想陷害
上訴人，床單上精液係伊於九十五年六月十四日前一星期左右，
去上訴人房間之垃圾桶拿白色的東西弄在床單上；並稱為準備證
據，事隔九日始提告等語。原審對於甲女自首誣告上訴人之事，
未予調查釐清，復未說明不能為上訴人有利認定之理由，尚嫌調
查未盡及理由欠備。(二)、林○○所製作之被害人「個案彙總報告
」暨所附臨床心理師羅○○之「治療紀錄」，自偵查時起即彌封
於偵查卷證物袋，於證據調查程序中，上訴人無從得知羅○○之
治療紀錄內容，不能對其所謂「客觀觀察紀錄」之記載加以檢視
、彈劾。原審所謂向上訴人「宣讀或告以要旨」之調查程序，當
不具任何實質上之意義，與憲法訴訟基本權所保障被告之防禦權
有違，亦非經「合法調查」之證據。況羅○○之「治療紀錄」、
林○○之「個案彙總報告」均屬傳聞證據，且非特信性文書，不
符合刑事訴訟法第一百五十九條之四之規定，均不具證據能力；
事實審未傳喚羅○○、林○○調查，原審遽採為論罪證據，於法
有違。(三)、證人張○○之警詢、偵訊筆錄，均屬傳聞證據，無證
據能力。況張○○於檢察官訊問時稱甲女當初僅向其表示上訴人
只有摸他，沒有性器官接觸，原審一面認甲女對張○○未全盤托
出，一方面卻以「個案彙總報告」暨所附「治療紀錄」與署立草
屯療養院鑑定，認上訴人於九十二年一月五日有對甲女強制性交
一次之犯行，亦嫌違反證據法則及理由矛盾。(四)、甲女稱上訴人
每次都沒有戴保險套而以其生殖器進入伊陰道，且有射精，則甲
女自行提供之床單何以鑑定結果無任何甲女血液或唾液之DNA？
其唯一可能，應如甲女於第一審所稱因為不喜歡上訴人，床單上
之精液係其在上訴人房間之垃圾桶拿保險套內上訴人精液弄在床
單上，故床單之鑑定，當然沒有甲女型別DNA殘留物。參以床單
上殘留之跡證究為「舊痕」抑或「最近沾染之新斑跡」，內政部
警政署刑事警察局函覆第一審法院「無法研判」。甲女於第一審
又稱：九十五年六月十一日報案前幾天，因與母親發生衝突，伊
想去台北一個月，並想自己搬出去住，因學校輔導老師認為不好
，於是伊想若陷害上訴人成功，把上訴人趕出去的話，伊母親就
不會和上訴人在一起，伊母親比較管不動伊，就可以搬出去等語
。甲女之母（即00000000Ａ，姓名、年籍在卷）亦證稱：我女兒
（甲女）報案前幾天說要去台北一個月，所以我和她吵了二次架
……等情。足證甲女於第一審證稱陷害上訴人應可採信。(五)、一
００年五月三日上訴人已對甲女提起誣告之告訴，經檢察官偵辦
中，原審未調查或訊問上訴人是否提起誣告之告訴，遽認對甲女
尚未開啟誣告之調查程序，有應於審判期日調查之證據而未予調
查之違背法令等語。
惟查：證據之取捨與其證明力之判斷，以及事實有無之認定，屬
事實審法院之職權，苟其取捨證據與判斷證據證明力並不違背經
驗法則及論理法則，即不容任意指為違背法令，而執為第三審適
法之上訴理由。原判決綜合全案卷證資料，本於事實審法院之推
理作用，認上訴人有其事實欄一之(一)所載對未滿十四歲之女子犯
強制性交罪，及事實欄一之(二)、(三)所載二次成年人故意對少年犯
強制性交罪等犯行。因而撤銷第一審關於連續對十四歲以下之女
子強制性交部分之科刑判決，改判論上訴人以對未滿十四歲之女
子犯強制性交罪，量處有期徒刑七年六月；又成年人故意對少年
犯強制性交二罪，各量處有期徒刑三年四月；三罪均諭知刑前強
制治療之保安處分；主刑部分併定應執行之刑有期徒刑十年。已
敘明憑以認定之證據及理由，並說明依台南巿警察局第五分局九
十九年○月○○○日南巿警五刑字第00000000000號 函檢送之員
警工作紀錄簿影本一紙，其上記載：九十九年八月二十五日十三
時許，受理甲女誣告上訴人案，因被害人（指上訴人）暫不對甲
女提出告訴，依刑事不告不理原則，暫未予受理；上訴人詢問律
師後，決定跟自首人甲女至南投縣警察局埔里分局原受理單位報
案，暫不由本所受理等語。該分局因而未予調查處理，難執為上
訴人有利認定之依據。又說明認甲女於第一審所為「因其不喜歡
上訴人，所以誣指上訴人對其性侵害，而去上訴人房間垃圾桶內
拿保險套內上訴人之精液，弄（塗）在其床單上，誣陷上訴人」
之證述，乃事後自責不應揭露上訴人犯行，破壞整個家庭和諧，
並為顧及其母之感受，甚至有意以此回饋上訴人養育之情，所為
迴護上訴人之詞，尚難採信。應以甲女在警詢、檢察官偵訊及原
審法院更審前之證述為真實可採，且不能以甲女提出之床單鑑定
結果未檢出任何甲女血液或唾液之DNA，執為有利於上訴人認定
等心證理由；而對上訴人否認犯罪所辯各節，如何係飾卸之詞，
均不足採，詳加說明指駁。所為論斷，俱有卷存證據資料可資覆
按。上訴意旨(一)、(四)、(五)仍執前詞，並提出一００年○月○日向
台灣南投地方法院檢察署遞狀告訴甲女誣告之告訴狀影本，指摘
原審調查未盡及理由不備，難認係具體指摘之合法上訴第三審理
由。另依原審審判筆錄記載，原審對於社工員林○○所製作之「
個案彙總報告」（含所附之治療紀錄），及對於張○○、林○○
在檢察官偵查中之證述，已於調查證據時，向當事人提示各該文
書、筆錄，並告以要旨，依法踐行證據調查程序，而為辯論，上
訴人及其辯護人對其證據能力並無異議，亦未請求詰問，放棄反
對詰問權，且各該證據均係證明甲女告訴上訴人性侵害之前，於
被性侵時即向學校輔導老師或社工人員透露反應遭性侵之訊息，
並非直接證明甲女遭強制性交之構成要件事實，而得為證明甲女
指訴真實性補強證據之依據及心證理由。上訴意旨(二)、(三)對原判
決已論斷明白之證據能力或單純之事實問題為任意之爭辯，亦非
上訴第三審之適法理由。其他上訴意旨徒憑己見，或就原審採證
認事職權之適法行使，或對原判決已論斷明白之事項，任意指摘
違背法令，或就部分不影響事實認定及判決結果之枝節問題，仍
為單純事實之爭辯，均與法律規定得為第三審上訴理由之違法情
形不相適合。應認上訴人之上訴，均違背法律上之程式，併予駁
回。
據上論結，應依刑事訴訟法第三百九十五條前段，判決如主文。
中    華    民    國  一○○  年    八    月    三    日
                      最高法院刑事第五庭
                          審判長法官  洪  文  章  
                                法官  王  居  財  
                                法官  郭  毓  洲  
                                法官  韓  金  秀  
                                法官  沈  揚  仁  
本件正本證明與原本無異
                                      書  記  官  
中    華    民    國  一○○  年    八    月    四    日
                                                       s